臺灣臺南地方法院民事裁定
111年度消債更字第120號
聲  請  人
即債 務 人  吳雅卿  

代  理  人  楊珮如律師(扶助律師）
上列債務人聲請消費者債務清理更生事件，本院裁定如下：
    主  文
債務人丙○○自民國111年6月28日下午4時起開始更生程序，並命
司法事務官進行本件更生程序。
    理  由
一、按債務人不能清償債務或有不能清償之虞者，得依本條例所
    定更生程序，清理其債務；債務人無擔保或無優先權之本金
    及利息債務總額未逾新臺幣（下同）1,200萬元者，於法院
    裁定開始清算程序或宣告破產前，得向法院聲請更生；債務
    人對於金融機構負債務者，在聲請更生或清算前，應向最大
    債權金融機構請求協商債務清償方案，或向其住、居所地之
    法院或鄉、鎮、市、區調解委員會聲請債務清理之調解；法
    院開始更生程序之裁定，應載明其年、月、日、時，並即時
    發生效力；法院裁定開始更生或清算程序後，得命司法事務
    官進行更生或清算程序。消費者債務清理條例（下稱消債條
    例）第3條、第16條第1項前段、第42條第1項、第45條第1項
    、第151條第1項分別定有明文。
二、聲請意旨以：聲請人即債務人積欠玉山商業銀行股份有限公
    司(下稱玉山銀行)信用卡消費款51,157元、台新國際商業銀
    行股份有限公司(下稱台新銀行)信用卡消費款53,655元、日
    盛國際商業銀行股份有限公司(下稱日盛銀行)信用貸款1,92
    5,413元及臺灣銀行股份有限公司(下稱臺灣銀行)保證債務1
    56萬元，合計債務總額3,590,225元，為清理債務，於民國1
    11年2月間以書面向本院聲請消債者債務清理前置調解，最
    大債權金融機構日盛銀行於調解雖提供分180期、零利率、
    每月清償10,916元之還款方案，但債務人目前任職於財團法
    人臺南市淨宗學會，每月實領薪資30,718元，扣除自己每月
    必要支出17,076元及未成年子女扶養費8,538元、父親扶養
    費3,326元、母親扶養費3,148元後，實無力負擔上開還款方
    案，以致調解不成立。債務人係一般消費者，未從事營業，
    且未經法院裁定開始清算程序或宣告破產。爰依消債條例之
    規定，自調解不成立之日起20日內，提出本件更生之聲請等
    語。
三、經查：
　㈠債務人為一般消費者，5年內未從事營業活動，據債權人台新
    銀行陳報，債務人積欠信用卡消費款本息84,282元(含本金4
    6,584元、利息599元)；債權人玉山銀行陳報，截至111年3
    月24日止債務人尚積欠信用卡消費款本息59,425元(含本金5
    8,128元、利息1,297元)；債權人日盛銀行陳報，債務人積
    欠信用貸款本息4,201,686元(含本金1,823,063元、利息2,3
    78,623元)；另債權人臺灣銀行陳報，債務人擔任就學貸款
    戶林峻源、林日凡之連帶保證人及房貸戶林虹米之保證人，
    截至111年4月25日止積欠保證債務本息1,507,639元(含林日
    凡借款本金7,861元、林峻源借款本金825,980元、林虹米借
    款本金673,321元、利息477元)，貸款主債務人目前均正常
    履約中等情，業據債務人提出債權人清冊、債務人清冊、財
    團法人金融聯合徵信中心查詢當事人綜合信用報告回覆書為
    證(見本院卷第19、21、167-180頁)，且有台新銀行111年3
    月8日台新總個資字第1110005126號函、玉山銀行111年3月8
    日債權陳報狀、日盛銀行111年3月21日陳報狀暨債權計算書
    、臺灣銀行111年5月8日陳報狀暨放款借據在卷可稽(見調解
    卷第43-47、59-63頁；本院卷第89-100頁)，是債務人為一
    般消費者，現積欠無擔保或無優先權之本金及利息債務總額
    未逾1,200萬元，堪可認定。又債務人在提出本件更生聲請
    前，於111年2月18日以書面向本院聲請消債者債務清理前置
    調解，經本院以111年度南司消債調字第101號受理後，最大
    債權金融機構日盛銀行於調解期日前，提供債務人「分180
    期、利率0％、月付10,916元」之還款方案，惟債務人表示無
    力負擔，調解因而不成立等情，亦據債務人提出調解不成立
    證明書為證(見本院卷第23頁)，且有日盛銀行111年3月28日
    陳報狀在卷可稽（見調解卷第71頁） ，復經本院依職權調
    取本院111年度南司消債調字第101號卷宗核閱無訛，是債務
    人提起本件更生聲請前，已踐行前置調解程序而調解不成立
    之事實，亦可認定。
　㈡債務人主張其自111年3月起受雇於財團法人臺南市淨宗學會(
    臺南市鴻仁國際漢學書院實驗教育機構)，每月本薪32,000
    元，扣除勞保費516元、健保費766元後，每月實領30,718元
    等情，業據其提出財團法人臺南市淨宗學會出具之111年薪
    資明細證明為證(見本院卷第145頁)，核與本院依職權所調
    閱之債務人勞保投保資料(見本院卷第55-69頁)顯示，債務
    人目前勞健保投保單位均為臺南市鴻仁國際漢學書院實驗教
    育機構乙情相符，是債務人目前每月領取薪資32,000元，應
    可認定，至上開薪資扣除勞健保費部分，依消債條例施行細
    則第21條之1第1項規定，已包含在臺南市政府公告最低生活
    費中，此部分不在薪資收入中扣除，併予敘明。又債務人於
    108年度及109年度申報所得分別為150,215元、586,161元，
    名下財產有99年5月出廠之汽車1輛及新光金融控股股份有限
    公司投資1筆80元，此有債務人提出之全國財產稅總歸戶財
    產查詢清單、臺灣集中保管結算所股份有限公司查詢相關集
    保帳戶往來明細資料在卷可憑(見本院卷第33、119-133頁)
    ，並有債務人之稅務電子閘門財產所得調件明細表及汽車公
    路監理電子閘門附卷可佐(見本院卷第49-54、71頁)，爰審
    酌上開投資價值甚低，且其名下汽車已超過耐用年數甚久，
    殘值所剩無幾，對於清償負債無明顯助益，故不予列入債務
    人之收入範圍。此外，債務人自109年1月迄今未具有臺南市
    低收或中低收入戶資格，且不具身心障礙身份，未領取身心
    障礙者生活補助費、婦女及兒童少年相關福利補助、住宅補
    貼方案、青年安心成家方案租金補貼乙情，亦有臺南市政府
    111年5月23日府社助字第1110668661號函附卷可參(見本院
    卷第101頁)。基上，本院認應以債務人每月可領取薪資數額
    32,000元，作為核算現在償債能力之基礎，較符合其現實狀
    況而屬適當。
　㈢按債務人必要生活費用，以最近一年衛生福利部或直轄市政
    府所公告當地區每人每月最低生活費1.2倍定之，消債條例
    第64條之2第1項定有明文。債務人聲請更生或清算時所提財
    產及收入狀況說明書，其表明每月必要支出之數額，與消債
    條例第64條之2第1項、第2項規定之認定標準相符者，毋庸
    記載原因、種類及提出證明文件，亦為消債條例施行細則第
    21之1條第3項所明定。以債務人戶籍地即臺南市政府公告11
    1年度每人每月最低生活費14,230元之1.2倍計算，債務人每
    月必要生活費用以17,076元(計算式：14,230元×1.2倍＝17,0
    76元)為認定基準，債務人陳報其個人每月必要生活費用額
    為17,076元(見本院卷第18頁)，雖未提出證明文件，依上開
    說明，應為可採。
　㈣按受扶養者之必要生活費用，準用第1項規定計算基準數額，
    並依債務人依法應負擔扶養義務之比例認定之，消債條例第
    64條之2第2項定有明文。經查：
　⒈債務人之三女於100年11月11日出生，現年約為11歲，此有債
    務人提出之戶籍謄本可稽(見本院卷第135頁)，為未成年人
    ，應有受父母即債務人與其配偶共同扶養之必要，且其生活
    費標準，依前開規定，應以臺南市政府公告111年度臺南市
    每人每月最低生活費用14,230元之1.2倍即17,076元為限，
    由債務人與其配偶共同負擔。是依此計算之結果，債務人每
    月扶養未成年三女之扶養費用應以8,538元(計算式：17,076
    元÷2人＝8,538元)為上限。
　⒉債務人主張其父甲○○因左側小腦動脈血栓之腦梗塞、巴金森
    氏症，全身癱瘓、24小時臥床，須受人全日居家醫療照護；
    其母乙○○○年逾70歲，無業，其與三位妹妹共同扶養父母等
    情(見本院卷第103頁)，業據其提出戶籍謄本及甲○○成大醫
    院診斷證明書為證(見本院卷第136、139頁)。查，甲○○於31
    年11月9日出生、乙○○○於38年10月1日出生(見本院卷第136
    頁)，均已逾勞動基準法規定之強制退休年齡65歲，且甲○○
    、乙○○○於108、109年度均無任何所得收入，名下亦無任何
    財產，此有甲○○、乙○○○稅務電子閘門財產所得調件明細表
    在卷可佐(見本院卷第157-163頁)，堪認其等有不能維持生
    活而有受其子女扶養之必要，且其生活費標準，依前開規定
    ，應以臺南市政府公告之111年度臺南市每人每月最低生活
    費用14,230元之1.2倍即17,076元為限。而甲○○、乙○○○之扶
    養義務人有債務人及其三位妹妹共4人，此有債務人提出之
    親屬系統表可憑(見本院卷第137頁)，甲○○每月領有敬老津
    貼3,772元，乙○○○每月領有國民年金4,485元，此有甲○○永
    康大灣郵局存摺封面暨內頁明細、乙○○○永康鹽行郵局存摺
    封面暨內頁明細附卷可按(見本院卷第141-144頁)，是甲○○
    、乙○○○每月基本生活費用，於扣除前揭津貼、年金後，以
    扶養義務人數4人計算，債務人每月負擔甲○○、乙○○○之扶養
    費依序為3,326元【計算式：(17,076元－3,772元)÷4人=3,32
    6元】、3,148元【計算式：(17,076元－4,485元)÷4人≒3,148
    元，元以下4捨5入】為上限。
　⒊綜上，債務人主張其每月支出未成年子女扶養費8,538元、父
    親扶養費3,326元、母親扶養費3,148元(見本院卷第18頁)，
    均未逾上開計算數額，核屬適當，應納入債務人之支出範圍
    。
　㈤綜上各節，債務人目前每月收入32,000元，扣除其個人每月
    生活基本費用17,076元、未成年子女扶養費8,538元、父親
    甲○○扶養費3,326元、母親乙○○○扶養費3,148元後，已無餘
    額(計算式：32,000元－17,076元－8,538元－3,326元－3,148元
    ＝-88元)，顯無法負擔最大債權金融機構日盛銀行所提供之
    「分180期、月付金10,916元、利率0％」清償方案，是債務
    人陳稱其收入無法負擔債務，應堪採信。依此，債務人之經
    濟狀況，確已達不能清償債務之程度，而有更生之原因，及
    藉助更生制度調整其與債權人間之權利義務關係而重建其經
    濟生活之必要。　
四、綜上所述，依債務人之收入財產及必要生活支出之情形，已
    達不能清償債務或有不能清償之虞之程度；債務人係一般消
    費者，未曾從事營業，其無擔保或無優先權之本金及利息債
    務總額未逾1,200萬元，亦曾踐行前置調解程序而調解不成
    立，復未經法院裁定開始清算程序或宣告破產，又無消債條
    例第6條第3項、第8條或第46條各款所定應駁回更生聲請之
    事由存在，債務人聲請本件更生，應予准許，爰裁定如主文
    所示。
中　　華　　民　　國　　111 　年　　6 　　月　　28　　日
                  消債法庭法  官　張桂美
以上正本係照原本作成。　　　　　　　　　
本裁定不得抗告。
本裁定已於111年6月28日下午4時公告。 　　　　　　　　　
中　　華　　民　　國　　111 　年　　6 　　月　　28　　日
                                  書記官  林彥丞